臺灣高雄地方法院民事判決　九十二年度勞訴字第三五號
　　原　　　告　甲○○
　　訴訟代理人　查名邦律師
　　　　　　　　李汶哲律師
　　被　　　告　久陽精密股份有限公司
　　法定代理人　丙○○
　　訴訟代理人　乙○○
當事人間給付工資等事件，本院民國九十三年六月十八日言詞辯論終結，判決如下：
    主    文
被告應給付原告新台幣柒拾萬伍仟佰伍拾捌元及自民國九十二年四月十九日起至
清償日止，按週年利率百分之五計算之利息。
原告其餘之訴駁回。
訴訟費用由被告負擔十分之九，其餘由原告負擔。
本判決第一項於原告以新台幣貳拾肆萬陸仟元供擔保後得假執行。但被告如以新台幣
柒拾萬伍仟佰伍拾捌元供擔保後，得免為假執行。
原告其餘假執行之聲請駁回。
    事實及理由
一、原告起訴主張：
  (一)原告自七十八年六月十三目起任職被告公司，惟被告公司自九十年十月起遲發員
    工薪資、九十一年六月起未給付薪資長達三個月，經所屬員工向高雄縣政府勞工
    局請求協調結果，被告除於九月十六日、十月十五日補發六、七、八月薪資外，
    至九十一年十二月初仍未給付九、十月份薪資，員工聲請勞資爭議協調，被告同
    意十二月底前補發十月份薪資、九十二年一月底前給付十一、十二月份薪資。
  (二)被告為秋後算帳，竟於九十一年十二月十八日、九十二年一月二十七日以牽強及
    不實理由對原告各計大過一次，未予原告辯明機會，並於九十二年二月十一日始
    發布該紀錄以達到解僱原告目的。另被告未獲原告同意於九十二年二月十日逕行
    公告強制原告自該日起至同月二十八曰起強制休假，並拒發薪資。又被告自九十
    一年九月至九十二年一月份應給與原告薪資中，逕予扣除無薪假包括九十一年
    九月六十六點五小時，新台幣（下同）一萬三千二百七十七元九十一年十月七
    十小時，一萬二千七百五十八元九十一年十一月四十小時，七千五百三十三元
    九十一年十二月五十一點五小時一萬一千六百六十五元九十二年一月二十九
    小時，五千八百三十二元，合計五萬一千零六十五元。原告因而聲請調解，並依
    勞動基準法第十四條第一項第五款、第六款規定於九十二年三月十二日高雄縣政
    府勞工局調解當場向被告表示終止兩造勞動契約，並在同年月十五日再以存證信
    函為終止之意思表示。且依法毋庸先行預告。
  (三)兩造勞動契約既已終止，原告得依勞動基準法第十四條第四項準用同法第十七條
    及兩造勞動契約之約定，請求被告給付之項目包括：
    依勞動基準法第十四條第四項準用同法第十七條請求資遺費，原告離職前六個
    月之工資總額為二十八萬五千三百三十七元，平均工資應為四萬七千五百五十元
    ，依原告年資十三年又九個月，資遺費應為六十六萬零九百四十五元。九十年
    十月薪資四萬四千四百四十元。九十一年九月至九十二年一月薪資合計五萬一
    千零六十五元。九十二年二月薪資三萬二千九百一十三元（原請求四萬七千八
    百二十元，被告已給付一萬四千九百零七元，原告減縮此部分請求）。九十二
    年未休特休假薪津十四天合計二萬六千二百四十五元（原請求九十一年、九十二
    年特休假各二萬六千二百四十五元，因原告已給付九十一年應給付之特休假薪津
    ，故減縮為僅請求九十二年度特休假薪津）。
  (四)被告自九十一年六月起即未按時給付薪資，另九十年十月則以原告工作績效不彰
    為由，依工作規則強制休假，惟該工作規則未經主管機關核備且遭退還，自不生
    效力；退步言之，依勞動基準法第七十一條規定工作規則之內容不得違反法令強
    制或禁止規定或其他有關事業適用之團體協約規定，而我勞動基準法並無強制休
    假事業單位拒為給付薪資之規定，被告工作規則第十九條第四款規定顯然抵觸勞
    動基準法自屬無效；況被告以處分單逕謂原告工作績效不彰未給付薪資亦屬不當
    ，原告根本不知處分單內容，顯係被告事後製作。另無薪假亦與勞動基準法規定
    抵觸應屬無效，且被告未曾就無薪假進行任何勞資協調，何能稱取得多數員工支
    持，況當時被告尚僱用大量外勞，何有營運衰退之可能。
  (五)同意原告時薪以一百八十五元計算。
    並聲明：求為判決(一)被告應給付原告捌拾壹萬伍仟陸佰零捌元（依原告九十三年
    六月十八日言詞辯論筆錄減縮各項聲明後計算結果）及自起訴狀繕本送達翌日起
    至清償日止，按週年利率百分之五計算之利息。(二)原告願供擔保請准宣告假執行
    。
二、被告則以：
  (一)九十二年二月薪資被告已給付部分；九十一年九月至九十二年一月無薪假係因被
    告公司營運衰退，材料供應有限，為免員工閒置，調節多餘人力，為免裁員，乃
    實施之階段性管理措施，經正式公告亦得多數員工支持，基於少數服從多數之原
    則，原告自應接受，若無法接受應及時提出或請求終止勞動關係，惟告並未異議
    或請求離職，反採消極抵抗方式，上班時間工作態度不佳嚴重造成公司生產作業
    流程困擾；另九十一年特休不休假薪津被告已給付，九十二年特休假薪津，兩造
    勞動契約已原告於九十二年三月十二曰自行離職而終止，原告離職前未與被告協
    商請求給予九十二年特別休假，被告亦無不同意之情形，且原告未依法對被告提
    前三十日預告，視同拋棄九十二年之特別休假權利，不得再請求九十二年特別休
    假薪津。
  (二)原告九十年十月工作績效不彰，履勸不聽，被告依勞工工作規則第十九條第四款
    規定強制休假一個月，故未給付薪資；原告九十一年十二月十八日工作態度不佳
    ，上班時無故離開工作崗位，且有閒聊怠工情事，被告依工作規則第十九條第三
    款予以記大過處分；原告九十二年一月二十七曰再次故意將車台速度轉慢，並打
    壞螺絲產品數次，造成公司嚴重損失，被告認其工作態度不佳屢勸不聽，依上開
    工作規則記大過，並無不當；原告於九十二年一月二十七日記大過後至九十二年
    二月十日工作態度消極，經主管多次協調溝通仍未改善，被告依工作規則處分強
    制休假，留職停薪十八日，但並無解僱原告終止兩造勞契約之意。
  (三)原告未事先預告而於九十二年三月十二日自行離職，依勞動基準第十五條及第十
    八條勞工終止契約應於前三十曰預告雇主，原告依勞動基準法第十四條第四項規
    定準用第十七條請求資遣費，並無理由。被告雖因公司營運衰退、財務困難無法
    如期發放薪資，惟嗣後積欠之薪資已補發；至於原告九十年十月及九十一年二月
    應領未領薪資，被告自始即無拖欠不發之意，是被告並無原告所主張之不依勞動
    契約給付工作報酬之情形。
  (四)被告同意原告時薪以一百八十五元計算，及原告無薪假之時數合計確為二百五十
    七小時。
    並聲明：求為判決(一)原告之訴駁回。(二)如受不利判決願以現金或等值之金融機構
　　無記名可轉讓之定期存單供擔保請准免為假執行。
三、原告主張其七十八年六月十三目起任職被告公司，惟被告公司因積欠薪資經員工
    向聲請協調後，被告除於九月十六日、十月十五補發六、七、八月薪資外，至九
    十一年十二月初仍未給付九、十月份薪資，員工聲請勞資爭議協調，被告同意十
    二月底前補發十月份薪資、九十二年一月底前給付十一、十二月份薪資；被告於
    九十一年十二月十八日、九十二年一月二十七日公告對原告各計大過一次，嗣原
    告於九十二年三月十二日高雄縣政府勞工局調解當場向被告表示終止兩造勞動契
    約，並在同年月十五日再以存證信函為終止之意思表示等事實，業據提出勞資爭
    議調解紀錄、陳情書、開會通知、調解紀錄暨簽到記錄表、薪資單、請假單、存
    證信函等為證，且為被告所不爭執，自應認為真實。
四、兩造爭執要點為：
  (一)原告依勞動基準法第十四條第五、六款規定終止兩造間勞動契約，有無理由？需
    否先為預告？
  (二)如原告終止勞動契約為有理由時，其得請求之金額為若干？
五、本院判斷意見如下：
  (一)原告依勞動基準法第十四條第五、六款規定終止兩造間勞動契約，有無理由？需
    否先為預告？
  (1)原告主張被告公司於九十一年六、七、八月均積欠包括原告在內等多數員工薪資
    ，經高雄縣政府勞工局於九十一年九月十七日調解後雖給付其中部分薪資，九十
    一年十二月十六日調解時仍積欠九十一年十、十一月份薪資等事實，業據原告提
    出勞資爭議調解紀錄等為證，被告亦未爭執其真正，惟以因公司營運衰退，材料
    供應有限，為免員工閒置，調節多餘人力，為免裁員，乃實施之階段性管理措施
    ，經正式公告亦得多數員工支持等語為辯；然依原告所提九十一年九月十七日勞
    資爭議調解紀錄之記載，該次調解係由被告全部員工提出申請，足認被告所稱經
    多數員支持之詞並非真實，而被告並未舉證證明公司營運確有何顯著困難需或業
    務緊縮之情狀存在，況依九十二年三月十二日調解紀錄所載，被告公司聘僱外籍
    員工之人數多達六十七人，且並無積欠外籍員工薪資之情事，益證被告所稱營運
    衰退之詞並不足採；退步言之，如雇主因虧損或業務緊縮時，得經預告勞工終止
    勞動契約，為勞動基準法第十一條第二款所明定，被告如確有因虧損或業務緊縮
    之困難時，自應依同法第十六條規定經預告後終止契約，不得單方面以營運衰退
    為由逕行決定輪流強制休假為由不發給員工薪資；是被告確有積欠薪資未依勞動
    契約給付工作報酬之事實甚為明確；原告主張依勞動基準法第十四條第一項第五
    款規定無須預告而終止兩造間勞動契約，且於法並無不合。
  (2)按工作規則係指因現代勞務關係中，因企業之規模漸趨龐大受僱人數超過一定比
    例者，雇主為提高人事行政管理之效率，節省成本有效從事市場競爭，就工作場
    所、內容、方式等應注意事項，及受僱人之差勤、退休、撫恤及資遣等各種工作
    條件，片面所制定促令受僱人共通適用之規範（最高法院八十六年度台上字第一
    六九六號判決要旨參照）。工作規則未經主管機關核備，然亦未違反法令之強制
    或禁止規定或其他有關該事業適用之團體協約規定者，揆諸勞動基準法第七十、
    七十一條規定意旨以觀，固非當然無效，惟雇主於依工作規則相關約定予以受僱
    人各項懲罰時，自應正式通知或公告，以利受懲罰人得有申訴及答辯之機會；本
    件被告公司工作規則第十九條固規定「員工本身工作表現不佳，阻礙公司成長，
    使公司利益受損者，主管得視情節依下列罰則簽報懲處，但不列入考績：一款記
    警告罰款新台幣２００元，二款記小過罰款新台幣６００元，三款記大過罰款新
    台幣１８００元，四款強制休假留職停薪以一個月為期限。」其中關於警告至記
    大過之懲罰固均與相關勞動法規範之意旨無違，惟被告公司僅以九十二年三月二
    十一日之公告，事後就原告自九十年八月九日起至九十二年二月十日間，於工作
    時間內之行為單方事後認定違反規定，分別予以警告至大過，甚至強制休假之處
    分，均未於認定原告有各該違規行為時，即時為公告或通知原告，致原告就被告
    前揭各處分無法提出任何申訴或答辯之機會，亦與勞動基準法第一條立法目的在
    保障勞工權益之意旨有違，自應認為並不生效。又其中九十二年二月十日以原告
    工作配合度不佳，溝通不良意見過多等事由予以原告強制休假至同年月二十八日
    並不給予薪資部分之懲罰，因薪資給付係勞動契約之對價，勞工願對雇主服勞務
    之主要目的即在取得薪資之對價關係，參照勞動基準法第十四條第一項第五款規
    定，如雇主不依勞動契約給付工作報酬之情形，勞工即得不經預告終止契約之意
    旨，被告公司工作規則就有關得予以員工強制休假及留職停薪一個月之約定，自
    應認為違反勞工法令，被告對原告所為該部分之懲處自屬無效，應堪認定；從而
    ，被告既有前揭違反勞工法令之行為，所為懲處並不生效，況被告公告前揭處分
    之時，原告早於九十二年三月十二日調解程序時表示終止與被告間勞動契約，並
    應認為已生效業如前述，被告之懲處亦於法無據。
  (二)原告終止勞動契約既有理由，其得請求之金額為若干？
  (1)原告依勞動基準法第十四條第一項第五款終止兩造勞動契約既有理由，其自得請
    求同法條第四項準用同法第十七條之資遺費，而原告年資十三年又九個月之事實
    ，為兩造所不爭執，應可認為真實，又原告雖主張其離職前六個月之工資總額為
    二十八萬五千三百三十七元，主張平均工資應為四萬七千五百五十元，惟兩造既
    於本院審理時合意以時薪一百八十五元計算原告之工資，依該金額計算結果，原
    告得請求之資遺費應為六十一萬零五百元（185×8×30×13.75=610500）。
  (2)九十年十月薪資四萬四千四百四十元部分：被告對於未給付原告九十年十月份薪
    資之事實並不爭執，惟以係因原告工作績效不彰，履勸不聽，被告始依勞工工作
    規則第十九條第四款規定強制休假一個月，故未給付薪資；惟查被告工作規則所
    定有關得予以強制休假及留職停薪規定部分應認違反相關勞工法令而無效已如前
    述，原告自仍得請求該月份之薪資，以兩造合意之時薪一百八十五元計算，原告
    得請求四萬四千四百元。
  (3)九十一年九月至九十二年一月薪資合計五萬一千零六十五元部分：原告主張被告
    積欠九十一年九月至九十二年一月，薪資二百五十七小時，合計五萬一千零六十
    五元，被告亦未爭執確未給付二百五十七小時之薪資，以兩造合意之時薪一百八
    十五元計算結果，原告得請此部分薪資為四萬七千五百四十五元。
  (4)九十二年二月薪資三萬二千九百一十三元薪資部分：被告僅給付其中部分薪資之
    事實為兩造所不爭執，原告就被告給付部分業已減縮不為請求，是原告請求其餘
    未給付部分薪資三萬二千九百一十三元，為有理由，應予准許。
  (5)九十二年未休特休假薪津十四天合計二萬六千二百四十五元部分：原告按其工作
    年資應有每年十四日特別休假之事實，固為兩造所不爭執，惟依勞動基準法施行
    細則第二十四條第三款規定特別休假因年度終結或終止契約而未休者，其應休未
    休之日數，雇主始應發給工資，故應屬雇主為改善勞工生活而給付之非經常性給
    與，或為其單方之目的，給付具有勉勵、恩惠性質之給與，並非勞工工作給付之
    對價應可認定，查原告係於九十二年三月十二月自行以被告公司有勞動基準法第
    十四條第一項第五款規定之情形而不經預告終止兩造勞動契約，雖終止契約之事
    由係可歸責於被告，然被告就是否終止勞動契約仍有選擇權，原告既未至休假年
    度終了時即自行終止與被告間之勞動契約，應認不得請求當年度之特別休假不休
    假薪資，是原告此部分請求即無理由，不應准許。
    是原告得請求之金額合計為七十三萬五千三百五十八元。
六、綜上所述，本件原告合法終止兩造勞動契約後，依勞動基準法第十四條第四項準
    用同法第十七條及兩造勞動契約之約定，請求被告給付在七十三萬五千三百五十
    八元及自起訴狀繕本送達翌日之九十二年四月十九日（起訴狀繕本於九十二年四
    月十八日送達）起至清償日止，按週年利率百分之五計算之法定遲延利息範圍內
    ，為有理由，應予准許；原告逾此範圍之請求，即屬於法無據，應予駁回。
七、本件因事證已明，兩造其餘主張及攻擊防禦方法，核與判決結果無涉，爰不一一
    贅述。
八、兩造均陳明願供擔保，聲請宣告假執行或免為假執行，經核均無不合，爰分別酌
    定相當擔保金額准許之。另被告雖陳明如受不利判決願以現金或等值之金融機構
    無記名可轉讓之定期存單供擔保請准免為假執行，惟就定期存單部分並未具體陳
    明願供擔保之定期存單為何，本院無法審酌是否相當，自無從於主文併為准許，
    併予明。至原告敗訴部分，其假執行之聲請亦失所依附，併予駁回。
據上論結：本件原告之訴為一部有理由、一部無理由，依民事訴訟法第七十九條、第
三百九十條第二項、第三百九十二條，判決如主文。
中　　　華　　　民　　　國　　九十三　　年　　　七　　　月　　二　　日
　　　　　　　　　　　　　　　　勞工法庭
~B法　　　官　林玉心
正本係照原本作成。
如不服本判決，應於送達後廿日內，向本院提出上訴狀並表明上訴理由，如於本判決
宣示後送達前提起上訴者，應於判決送達後十日內補提上訴理由書（須附繕本）。
中　　　華　　　民　　　國　　九十三　　年　　　七　　　月　　二　　日
~B法院書記官　陳家宏
